臺灣新北地方法院行政訴訟判決
                                      111年度交字第221號

原      告  郭秉鑫
被      告  新北市政府交通事件裁決處
                    設新北市○○區○○路○段000號2樓
代  表  人  李忠台（處長）
                    住同上
訴訟代理人  黃曉妍  律師
複代理人    高宏文  律師
上列當事人間因交通裁決事件，原告不服被告民國111年5月5日
新北裁催字第48-CZ0000000號裁決，向本院提起行政訴訟，本院
判決如下：
    主  文
一、原告之訴駁回。
二、訴訟費用新臺幣參佰元由原告負擔。
    事實及理由
壹、程序方面：本件被告就本案違規事實（如下爭訟概要欄所示
    ），前以民國111年3月16日新北裁催字第48-CZ0000000號違
    反道路交通管理事件裁決書為裁決，嗣經本院函請被告重新
    審查，經其重新審查後，以其原裁決書上所為之易處處分（
    即易處加倍吊扣汽車牌照及易處吊銷汽車牌照）於法無效乃
    將之刪除，而於111年5月5日依相同之舉發違規事實及舉發
    違反法條重新製開新北裁催字第48-CZ0000000號違反道路交
    通管理事件裁決書。從而，本件原告就同一違規事實之原裁
    決既已依法提起訴訟請求撤銷，而被告經重新審查結果，雖
    撤銷原裁決而重行更正製開新裁決，並就同一舉發交通違規
    事實為答辯，然其重新所為之變更後裁決，並非完全依原告
    之請求處置，則參酌行政訴訟法第237條之4第3項規定反面
    解釋之旨，依法本件自不得視為原告撤回起訴，本院自仍應
    就被告變更後即111年5月5日新北裁催字第48-CZ0000000號
    違反道路交通管理事件裁決書為審理之標的，核先敘明。
貳、實體方面：
一、爭訟概要：緣原告於110年12月4日20時02分，駕駛車牌號碼
    000-000號普通重型機車（下稱系爭機車）於行經新北市板
    橋區漢生東路與縣民大道路口時，因有「非遇突發狀況，在
    車道中暫停」、「非遇突發狀況，在行駛途中於車道中暫停
    （處車主）」之違規行為，由民眾於110年12月4日檢具違規
    影片向警察機關檢舉，經新北市政府警察局海山分局檢視檢
    舉影片後查證違規屬實，於110年12月17日填製新北市警交
    大字第CZ0000000號舉發違反道路交通管理事件通知單予以
    舉發，記載應到案日期為111年1月31日前，案件於110年12
    月17日移送被告處理。原告於110年12月27日提出違規申訴
    （自承其為本件駕駛人），嗣經被告調查認定原告有上開違
    規行為，乃依道路交通管理處罰條例第43條第1項第4款、第
    4項前段、第5項前段（漏繕）、第63條第1項第3款（漏繕）
    、第24條（第1項第3款）及違反道路交通管理事件統一裁罰
    基準表之規定，以111年5月5日新北裁催字第48-CZ0000000
    號違反道路交通管理事件裁決書（下稱原處分），裁處原告
    「罰鍰新臺幣（下同）12,000元整，記違規點數3點，並應
    參加道路交通安全講習；吊扣汽車牌照6個月。」。原告不
    服，遂提起本件行政訴訟。
二、原告起訴主張及聲明：
㈠、主張要旨：
⑴、當天本人騎著機車行駛在外側車道，由漢生東路往漢生西路
    方向行駛，通過中山路一段路口後，發現該檢舉車輛（以下
    簡稱該車）行駛在中線車道，打右方向燈，要直接切入外側
    車道，該車原跟本人騎的機車並行(機車在外側車道、該車
    在中線車道），突然打右方向燈，要往外側車道開，本人機
    車在該車右後方，被該車突然的外切嚇到，緊急長按喇叭警
    示提醒該車。該車並未理會本人警示，仍繼續切入外側車道
    。就差那麼一點，可能就會造成碰撞甚至受傷。該車在切換
    車道時，雖有打方向燈，但並未注意左右是否有來車，未保
    持安全距離，硬切變換車道，嚴重危害用路人安全。該車硬
    切至外側車道後，跟本人同時行駛在外側車道，待前方車輛
    ，準備右轉縣民大道時，前方車輛剎車燈已亮，明顯是踩剎
    車，車速變慢，準備右轉，我就在這時，在車道靠外側稍暫
    停3秒，對著該車說「你這樣開車的喔」。當時，該車駕駛
    「舉起手表示道歉之意」。我並非擋車攔車，亦沒惡意急煞
    ，只是提醒駕駛後，我就立刻離開，因摩托車並無加裝行車
    紀錄器，雙方也並未因此發生碰撞，雖然該車有疑似強行急
    切變換車道的情形，避免浪費社會資源，我就沒去警局備案
    ，怎料自己的疏忽，沒去警局備案，反而遭檢舉。
⑵、雙方無行車糾紛，只因該車強行切換車道，不論摩托車或汽
    車，都有用路權，而不是打了方向燈，所有車輛都必須禮讓
    ，不顧左右來車安危。當時是暫停在外侧靠右側，並非惡意
    急煞或擋車，而是前方車輛都已踩剎車，準備要右轉，我在
    外側靠右暫停，只是好意想要提醒該駕駛人，不可貪圖自己
    方便，不顧他人行車安全。該檢舉人檢舉時只提供後半段影
    片或照片，因我沒有行車紀錄器，無法幫自己澄清，甚至無
    法提供前段，該車在強行切換車道時，差點碰撞的影片，只
    能用文字陳述事實經過。已申訴兩次，也請申訴承辦人員請
    該車主提供前2分鐘影片，或者調閱漢生東路上攝影機，看
    是否該車有無違規之情形，而不是單憑幾秒的影片判斷，這
    樣有失公正。我是守規矩的公民，前一分鐘差點被該車撞到
    ，因該車要右轉，前方車輛都在踩剎車，找最不影響交通順
    暢時，跟該駕駛提醒，不能不顧其他用路人安危，只顧自己
    搶快。因自己沒有行車記錄器，沒辦法提供影片證據，因無
    擦撞，避免浪費社會資源，故就沒去警局備案。這樣的罰則
    ，真的太重了！本人每天騎摩托車接送小孩上下課，少了基
    本交通工具，罰金那麼重，又要吊銷牌照。法律不外乎情、
    理、法。
㈡、當庭主張：
　　當天我是騎在漢生東路，我比較靠近外車道跟中線，我起步
    發現有左轉車輛靠近，他急切靠右差點碰到我，我長按喇叭
    他不理，我要切車道，他也沒理，我就在後面騎，到接近縣
    民大道路口時，有停紅燈，我跟他講做提醒，看他揮手後覺
    得沒事就離開了，我後來看到法條說在車道暫停這樣是屬於
    不行的行為，我有去交通隊講，從行車記錄器來看我是他停
    紅燈靜止狀態才講，看到綠燈後就走，沒想到他擷取行車記
    錄器，交通隊就拿法條說這樣不行，我覺得這法條應該要增
    加「惡意」的方式，不然有生命危險也不能這樣，我有請交
    通大隊跟檢舉人調行車記錄器看他前面是否有危險駕駛的行
    為，但他只擷取後面那段，停了3秒我又騎走，這樣有點不
    符合前因後果，我有跟他提醒是有前因後果的，前面的行車
    記錄器一直沒去調，對我們百姓很無奈，只跟我說去打行政
    訴訟申訴，我覺得公務員這樣的心態，他應該要有前因後果
    才做裁決。這事都發生了，我不知道這法條是暫停都不行，
    暫停跟惡意，這兩個在法條上有問題的，但我每天都要接送
    小孩，把我吊扣牌照，變成罰錢事小，但我交通工具不能用
    ，如果車道中掉東西要撿也不行，這變成不能處理，警察有
    開單的權力，但法院應該給我公平的機會，請檢舉人提供前
    面的行車記錄器，這樣才知道他前面開車有危險，我是要提
    醒他，不是惡意的，他那時車也是停下來的，是綠燈才走。
    警察說為什麼不報警，但那時沒有擦撞，我能跟他說叫警察
    來嗎？當沒有擦撞時怎麼去報警，讓危險駕駛的車輛停下來
    ，我覺得不應該用這樣的方式來處理。我影片中只停下來跟
    他講一句而已，他也跟我揮手致意，這件事被檢舉後，我也
    有其他的影片可以提供。我覺得如果暫停罰錢我沒有問題，
    但吊牌照讓我不能接送小孩，覺得有違反比例原則。
㈢、聲明：⑴原處分撤銷。⑵訴訟費用由被告負擔。
三、被告答辯及聲明：
㈠、答辯要旨：
⑴、查採證影片(附件一「CZ0000000檢舉影片.mov」畫面時間20:
    02:31至20:02:41)及影片截圖(被證2)所示，原告騎乘系爭
    機車自檢舉人車輛右後方插入該車正前方後，暫停於車道並
    以手指朝檢舉人方向比劃且口中喃喃自語，查當時系爭路段
    號誌顯示為綠燈，車流順暢且前方並無任何車禍、道路坍塌
    等相類狀況發生，即於原告前方尚可行駛而不存在臺北高等
    行政法院107年交上字第221號裁定所指之危險情狀，另有原
    舉發單位回復函(被證7)及違規行向示意圖(被證7)在卷可稽
    ；又系爭路段當時為號誌顯示為直行及右轉箭頭綠燈，陸續
    有車輛通行，原告於該址無遇突發狀況而驟然煞車易造成檢
    舉人及後方多數不特定之車輛可能因煞車不及而發生連環追
    撞意外之風險，且自原告於起訴狀所稱:「…我就在這時，在
    車道靠外側稍暫停3秒，對該車說你這樣開車的喔…」等語，
    肯認其對於在車道中驟然暫停一事並不否認，核其情節已具
    備處罰條例第43條第1項第4款之主客觀構成要件，被告據此
    作成裁罰處分，應無疑義。
⑵、另原告固稱檢舉人有強行急切變換車道之情形，惟參採證影
    片(附件一「CZ0000000檢舉影片.mov」畫面時間20:02:31至
    20:02:41)及截圖(被證2)所示，俱無原告所稱之情事發生，
    原告容須就其主張提出證明，以實其說，縱令系爭當時檢舉
    人有與原告發生行車之糾紛，原告亦應尋求正當合法之管道
    而予以制裁，而非以在車道中驟然暫停車輛之方式解決，是
    原告於本件中所為之違規行為既無阻卻違法之可能，自不能
    作為解免其行政法上義務之理由。
⑶、再者，原告既為合法考領機車駕駛執照之人，有機車車籍查
    詢資料及駕駛人基本資料（被證9）為憑，其對上述規定應
    知之甚詳，並應確實遵守。是原告前揭所述，無非單方所執
    之詞，委無足取。
㈡、聲明：⑴原告之訴駁回。⑵訴訟費用由原告負擔。
四、爭點：
㈠、原告因檢舉人於上游路段危險駕駛，差一點造成碰撞，遂待
    前行路口右轉車輛踩剎車、車速變慢時及檢舉人車輛停下來
    狀態下，以在外側車道靠右外側處所稍暫停3秒之方式，非
    惡意提醒檢舉人『你這樣開車的喔』，就立刻離開，是否不構
    成「非遇突發狀況，在車道中暫停」、「非遇突發狀況，在
    行駛途中於車道中暫停（處車主）」之違規事實？
㈡、原告如遭吊扣牌照，無法每天騎機車接送小孩上下課，罰鍰
    亦過重，違反比例原則，是否有理可採？
五、本院的判斷：
㈠、前提事實：爭訟概要欄所載之事實，除上開爭點外，其餘事
    實業據原告於起訴狀所不爭執，且有民眾檢舉明細、新北市
    警交大字第CZ0000000號舉發違反道路交通管理事件通知單
    、違規擷取照片、移送記錄及合法送達資料、原告申訴書、
    新北市政府警察局海山分局111年1月13日新北警海交字第11
    03977144號函、111年2月24日新北警海交字第1113947593號
    函、新北裁催字第48-CZ0000000號違反道路交通管理事件裁
    決書及送達證書、新北市政府警察局海山分局111年5月4日
    新北警海交字第1113961233號函、違規地點示意圖、111年5
    月5日重新製開之新北裁催字第48-CZ0000000號違反道路交
    通管理事件裁決書、機車車籍查詢資料及駕駛人基本資料、
    採證光碟（見本院卷第87頁至第125頁）足資佐證，自堪認
    定。
㈡、應適用之法令：
⑴、道路交通安全規則第2條第1項第1款：「本規則用詞，定義如
    下：一、汽車：指在道路上不依軌道或電力架線而以原動機
    行駛之車輛（包括機車）。」。
⑵、道路交通安全規則第94條第2項前段：「汽車除遇突發狀況必
    須減速外，不得任意驟然減速、煞車或於車道中暫停。」。
⑶、道路交通管理處罰條例第3條第8款：「本條例用詞，定義如
    下：八、車輛：指非依軌道電力架設，而以原動機行駛之汽
    車（包括機車）、慢車及其他行駛於道路之動力車輛。」。
⑷、行為時之道路交通管理處罰條例第7條之1：「對於違反本條
    例之行為者，民眾得敘明違規事實或檢具違規證據資料，向
    公路主管或警察機關檢舉，經查證屬實者，應即舉發。但行
    為終了日起逾七日之檢舉，不予舉發。」。
⑸、道路交通管理處罰條例第24條第1項第3款：「汽車駕駛人，
    有下列情形之一者，應接受道路交通安全講習：三、有第四
    十三條規定之情形。」。
⑹、道路交通管理處罰條例第43條第1項第4款、第4項前段、第5
    項前段：「汽車駕駛人，駕駛汽車有下列情形之一者，處新
    臺幣六千元以上二萬四千元以下罰鍰，並當場禁止其駕駛：
    四、非遇突發狀況，在行駛途中任意驟然減速、煞車或於車
    道中暫停。」「汽車駕駛人有第一項或前項行為者，並吊扣
    該汽車牌照六個月；」「汽車駕駛人違反第一項、第三項規
    定者，應接受道路交通安全講習；」。
⑺、道路交通管理處罰條例第63條第1項第3款：「汽車駕駛人有
    下列各款所列條款之一者，除依原條款處罰鍰外，並予記點
    ：三、有第四十三條、第五十三條或第五十三條之一情形之
    一者，各記違規點數三點。」。
⑻、道路交通管理處罰條例第85條第1項、第4項：「本條例之處
    罰，受舉發違反道路交通管理事件之受處罰人，認為受舉發
    之違規行為應歸責他人者，應於舉發違反道路交通管理事件
    通知單應到案日期前，檢附相關證據及應歸責人相關證明文
    件，向處罰機關告知應歸責人，處罰機關應即另行通知應歸
    責人到案依法處理。逾期未依規定辦理者，仍依本條例各該
    違反條款規定處罰。」、「依本條例規定逕行舉發或同時併
    處罰其他人之案件，推定受逕行舉發人或該其他人有過失。
    」。
⑼、按「本細則依道路交通管理處罰條例第九十二條第四項規定
    訂定之。」、「處理違反道路交通管理事件之程序及統一裁
    罰基準，依本細則之規定辦理。前項統一裁罰基準，如附件
    違反道路交通管理事件統一裁罰基準表。」，違反道路交通
    管理事件統一裁罰基準及處理細則第1條、第2條第1項、第2
    項分別亦有明定，是違反道路交通管理事件統一裁罰基準及
    處理細則即係基於法律之授權所訂定，而該處理違反道路交
    通管理事件之統一裁罰基準（即「違反道路交通管理事件統
    一裁罰基準表」）已考量「違反事件」、「法條依據」、「
    法定罰鍰額度或其他處罰」、「違規車種類別或違規情節」
    、「期限內繳納或到案聽候裁決者」、「逾越應到案期限30
    日內，繳納罰鍰或到案聽候裁決者」、「逾越應到案期限30
    日以上60日以內，繳納罰鍰或到案聽候裁決者」、「逾越應
    到案期限60日以上，繳納罰鍰或逕行裁決處罰者」等因素，
    作為裁量之標準，並未違反授權之目的及裁量權之本質，是
    其不僅直接對外發生效力，且被告亦應受其拘束而適用之。
㈢、本件原告起訴之意旨略以：「檢舉人於上游路段危險駕駛由
    中線車道突然外切外側車道原告車輛旁，原告嚇到緊急長按
    喇叭警示，該車卻未理會仍繼續切入外側車道，差一點造成
    碰撞（檢舉人未提供完整畫面且警察亦未調閱路口監視器影
    像證明前因後果），待前行縣民大道時，前方車輛準備右轉
    剎車燈已亮，明顯是踩剎車，車速變慢準備右轉，我就在這
    時最不影響交通順暢時在車道靠右外側稍暫停3秒，對著該
    車好意說『你這樣開車的喔』，並非擋車攔車，亦沒惡意急煞
    （法條應該要增加『惡意』的方式，不然有生命危險也不能這
    樣不合理），並非惡意只是提醒他就立刻離開，他那時車也
    是停下來的，是綠燈才走。」等語置辯；惟查：
⑴、依上開採證光碟，經本院當庭勘驗之結果：「一、110年12月
    4日下午20時02分33秒，原告所騎乘的系爭機車出現在漢生
    東路外側車道暫停，距離前面的白色自小客車7501-EW大約
    有1公尺半的距離，前面的白色自小客車兩邊後面及中間的
    煞車燈均閃亮。漢生東路跟縣○○道○路○號誌燈是呈現直走跟
    右轉的綠燈。前面的白色自小客車雖然煞車燈均閃亮，但沒
    有停車的跡象。二、110年12月4日下午20時02分34秒，前面
    的白色自小客車往前行駛，原告所騎乘的機車停置下來，左
    手指向檢舉人的車輛，到38秒時才發動往前行駛。三、110
    年12月4日下午20時02分41秒，原告所騎乘的機車就繞過前
    方的白色自小客車往前行駛，然後漢生東路的路口號誌燈仍
    然呈現直行跟右轉的綠燈狀態。」（見本院卷第142至143頁
    ），又依前揭違規擷取照片所示（見本院卷第94至95頁）於
    110年12月4日下午20時02分32秒至34秒間（原告騎車至檢舉
    人車輛之右前側），檢舉人車輛於原告暫停前原緊隨前方白
    色自小客車緩速行駛，因原告暫停在其右前側之直線安全行
    駛範圍，由左側車道線段（明顯縮短）可見檢舉人車輛隨之
    暫停，並於其後原告暫停之5、6秒時間，前方白色自小客車
    持續前行，而拉大與其二人車輛之距離等情，事屬甚明。又
    ，原告亦自承事發起因於上游路段之行車糾紛，則依原告所
    主張已終了之他人行車違法情事，核非屬原告超前至檢舉人
    車輛前方暫停當下所遭遇之交通突發狀況，自無由作為得於
    系爭路段暫停之正當依據。據上，縱使檢舉人車輛於上游路
    段逼車屬實，原告既已安全前行至系爭路段，即不得於外側
    車道車輛排隊右轉而持續緩慢行駛下，於超車後逕自暫停在
    檢舉人車輛右前側之直線安全行駛範圍，以遂行使檢舉人車
    輛停置而出言警示檢舉人之行為，則其本件暫停之故意行為
    ，確已造成檢舉人車輛為免追撞而被迫停車之事實無訛，則
    被告據之乃以原處分裁罰原告，於法自無違誤。是原告所執
    以事發起因於檢舉人車輛於上游路段之危險駕駛及其暫停非
    惡意（隱含其故意暫停行為起因於他人違規在先）而為主張
    ，明顯非屬暫停當時之「突發狀況」及法定阻卻違規要件而
    無由免責，且其另主張於暫停前檢舉人車輛為停駛狀態云云
    ，亦與事實不符，均不可採。
⑵、再以，原告駕駛系爭機車而有「非遇突發狀況，在車道中暫
    停」、「非遇突發狀況，在行駛途中於車道中暫停（處車主
    ）」之違規事實，已如前述，事屬灼然；而縱使事發起因於
    檢舉人車輛於上游路段危險駕駛所致之行車糾紛，惟原告既
    駕車使用道路，本即應保持理性駕駛人之狀態，以共同維護
    道路交通之通行秩序，如遇他人違法行為，自應依前揭道路
    交通管理處罰條例第7條之1之規定，事後採取檢舉之方式以
    保障其自身之權益，要不容原告以暫停在車道中之方式，於
    道路場域解決私人行車糾紛或宣洩其不滿而危害道路通行秩
    序與行車安全（依其暫停之方式及距離，後方檢舉人車輛易
    於追撞或被迫臨時改變直行路徑，且當時為重要道路交通密
    集之尖峰時段，更易於造成後方到來之車輛無法遇見前方突
    然停置之通行障礙，因而致生交通失序下可能產生之重大危
    險），洵屬當然之理，則本件即礙難以檢舉人車輛業已終了
    之任何行車違法或不當行為（於城市道路駕駛人每遇其他車
    輛行止失序所致之不利益，此時為保障自身安全暨交通秩序
    之重大公共利益，原告僅得採取於事後檢舉之方式以伸張其
    權益。），據以認定原告仍處於遇突發狀況之正當事由，自
    亦無須由檢舉人提出完整畫面或由警員調閱上游路段路口監
    視器影像之必要。
㈣、末按汽車駕駛人有道路交通管理處罰條例第43條第1項第4款
    之行為者，依同條例第43條第4項前段之規定，裁罰機關即
    應吊扣該汽車牌照6個月，而原告郭秉鑫所指接送小孩上下
    課亦顯非屬行政罰法第18條規定得減輕或免除其處罰之事由
    ，又衡諸該規定旨在確保道路交通往來之安全，此雖限制人
    民駕駛該車輛之自由權利，但基於維護交通安全之重要公益
    ，立法者已經考量人民工作權、財產使用權與該處分所追求
    之公共利益，且該處分所侵害之工作權或財產使用權亦僅限
    於駕駛該車輛部分，尚無違反比例原則；另就罰鍰1萬2000
    元之部分，亦合於違反道路交通管理事件統一裁罰基準表之
    規定，是原告另主張：這樣的罰則，真的太重了！本人每天
    騎摩托車接送小孩上下課，少了基本交通工具，罰金那麼重
    ，又要吊扣牌照，違反比例原則，法律不外乎情、理、法云
    云，均乏依據，顯無足採。
㈤、本件判決基礎已經明確，兩造其餘的攻擊防禦方法及訴訟資
    料，及原告其他證據調查之聲請，經本院斟酌後，核與判決
    結果不生影響，無一一論述及調查之必要，一併說明。
六、結論：原處分並無違誤，原告訴請撤銷為無理由，應予駁回
    。本件第一審裁判費為300元，所以確定第一審訴訟費用額
    為300元，由原告負擔。
七、依行政訴訟法第195條第1項後段、第236條、第98條第1項前
    段、第237條之8第1項、第237條之9第1項，判決如主文。
中    華    民    國   111    年    7     月    11    日
                  行政訴訟庭  法  官  陳伯厚
一、上為正本係照原本作成。
二、如不服本判決，應於判決送達後20日內，向本院提出上訴狀
    並表明上訴理由（原判決所違背之法令及其具體內容或依訴
    訟資料可認為原判決有違背法令的具體事實），其未載明上
    訴理由者，應於提出上訴後20日內向本院補提理由書（上訴
    狀及上訴理由書均須按他造人數附繕本，如未按期補提上訴
    理由書，則逕予駁回上訴），並應繳納上訴裁判費新臺幣75
    0元。
                              書記官  陳柔吟
中　　華　　民　　國　　111 　年　　7 　　月　　12　　日